【裁判字號】    97,財管,70
【裁判日期】    970703
【裁判案由】    選任遺產管理人
【裁判全文】
臺灣臺南地方法院民事裁定             97年度財管字第70號
聲  請  人  臺南縣大內鄉農會
法定代理人  乙○○
代  理  人  丙○○
上列聲請人聲請為被繼承人甲○○選任遺產管理人事件，本院裁
定如下：
    主      文
選任財政部國有財產局臺灣南區辦事處臺南分處為被繼承人甲○
○（男，民國○○○年○○月○日生，身分證統一編號：Ｚ00
0000000號）之遺產管理人。
聲請程序費用新臺幣壹仟元由被繼承人甲○○之遺產負擔。
    理      由
一、本件聲請意旨略以：被繼承人甲○○生前於民國（下同）94
    年7月27日向聲請人借款新台幣（下同）51萬元整，及於94
    年7月27日向聲請人借款59萬元整。而在尚未清償完畢借款
    前即於96年9月29日死亡，且查被繼承人之繼承人均已拋棄
    繼承在案，且亦無親屬會議為其選定遺產管理人，以致聲請
    人之債權無法行使，影響聲請人之權益甚鉅，為此茲聲請人
    基於利害關係人之地位，依民法第1178條第2項規定，聲請
    本院選任被繼承人甲○○之遺產管理人等語。
二、按繼承人均拋棄其繼承權者，準用關於無人承認繼承之規定
    ，民法第1176條第6項定有明文。又繼承開始時，繼承人之
    有無不明，而不能依民法第1177條選定遺產管理人時，得由
    利害關係人聲請法院選任之，民法第1178條第2項亦定有明
    文。是揆諸前揭規定意旨，於繼承人皆拋棄其繼承權，無人
    繼承時，亦應許利害關係人聲請法院選任遺產管理人，俾為
    遺產之處置。
三、經查：聲請人上開主張，業據提出被繼承人之除戶謄本、繼
    承系統表、本院97年3月26日南院雅家寅96年度繼字第2352
    號家事庭通知、本院95年度促字第76932號支付命令及確定
    證明書、各順位法定繼承人戶籍謄本等影本為證，復經本院
    依職權調閱96年度繼字第2352號拋棄繼承卷，審閱後堪認聲
    請人之主張屬實。次查被繼承人第1、3順位之繼承人均已拋
    棄繼承，第2、4順位之繼承人均先於被繼承人死亡而無繼承
    權，而聲請人為被繼承人之債權人，其以利害關係人身分聲
    請選任被繼承人之遺產管理人，自屬合法，應予准許。
四、按公示催告期限屆滿，無繼承人承認繼承時，其遺產於清償
    債權，並交付遺贈物後，如有剩餘，歸屬國庫，又按非公用
    國有財產以財政部國有財產局為管理機關。民法第1185條、
    國有財產法第12條分別定有明文。查本件被繼承人甲○○之
    繼承人均已拋棄繼承權，足見渠等對被繼承人遺產之處置已
    漠不關心，另經本院函詢全體拋棄繼承人擔任遺產管理人之
    意願，經全體拋棄繼承人之代表即被繼承人之配偶王葉蕉像
    於97年6月30日具狀表示：「…全體繼承人均鄭重表示，不
    院意擔任被繼承人之遺產管理人…」，故自難期待其對於被
    繼承人之遺產能公正客觀地善盡管理職責及義務。而被繼承
    人之遺產，倘無人承認繼承時，於清償債權，交付遺贈物後
    ，將歸屬國庫，故為使遺產之處置順利進行，並考量遺產管
    理之專業性與公平性，本院認選任財政部國有財產局臺灣南
    區辦事處臺南分處為被繼承人甲○○之遺產管理人為適當。
五、依非訟事件法第157條，裁定如主文。
中    華    民    國    97    年    7     月    3     日
                     家事法庭法  官    楊佳祥
以上正本證明與原本無異。
如對本裁定抗告，須於裁定送達後10日內向本院提出抗告狀，並
應繳納抗告費新臺幣1000元。
中    華    民    國    97    年    7     月    3     日
                             書記官    葉芳如


司法院資訊處製作；財團法人民間司法改革基金會備份。
